臺灣屏東地方法院刑事判決　　　　　　　96年度易字第1067號
公　訴　人　臺灣屏東地方法院檢察署檢察官
被　　　告　甲○○
上列被告因侵占案件，經檢察官提起公訴（96年度撤緩偵字第68
號），嗣因被告就被訴犯罪事實為有罪之陳述，並聽取當事人之
意見後，本院裁定改由受命法官獨任進行簡式審判程序並判決如
下：
    主  文
甲○○犯業務侵占罪，處有期徒刑捌月，減為有期徒刑肆月，如
易科罰金，以佰元（即新臺幣玖佰元）折算壹日。
    理  由
一、依刑事訴訟法第310 條之2 之規定，簡式審判程序有罪判決
    書之製作，準用同法第454 條規定。依刑事訴訟法第454 條
    第2 項規定，如認定犯罪事實、證據及應適用之法條，與起
    訴書記載相同者，得引用之。
二、本件犯罪事實、證據及應適用之法條，除應更正或補充如下
    外，均引用檢察官起訴書之記載：
  (一)論罪科刑：
    比較新舊法：
      (1)說明：按「行為後法律有變更者，適用行為時之法律。
        但行為後之法律有利於行為人者，適用最有利於行為人
        之法律。」刑法第2 條第1 項定有明文。
        (甲)何謂「法律有變更」：
          1.刑法第2 條第1 項規定所稱之「法律」，係指刑罰
            法律，即刑罰所依存的整體法律狀態，故此之法律
            ，應指足以影響行為的可罰性與法律效果的法令而
            言，特別如刑罰權形成規範、成罪規範及科刑規範
            。
          2.又所謂法律變更，係指新舊刑罰法律之內容已有實
            質上變更，而發生有利或不利於行為人之情形（例
            如：刑罰之輕重不同，或犯罪構成要件之寬嚴有別
            等），始依修正後之刑法第2 條第1 項之規定，比
            較新舊法律適用；倘刑法條文雖經修正，但若僅屬
            單純之文字修飾﹙即修正法律用語如第15條、第30
            條﹚，或條次移列﹙修正前第26條未遂犯得減輕其
            刑之規定移列第25條第2 項），或將實務見解或法
            理明文化﹙第55條但書、第59條﹚，而不涉及刑罰
            之輕重、構成要件之變更，或其他有利、不利於行
            為人之情形者，即無庸依刑法第2 條第1 項之規定
            比較新舊法，而應依一般法律適用原則，適用「裁
            判時法」處斷（最高法院95 年 度台上字第7241號
            判決、最高法院95年11月7 日第21次刑事庭會議決
            議意旨參照）。
        (乙)比較適用的原則：
          1.綜合比較整體適用：按刑法第2 條第1 項有關新舊
            法之比較，在比較時應就罪刑有關之共犯、未遂犯
            、想像競合犯、牽連犯、連續犯、結合犯，以及累
            犯加重、自首減輕暨其他法定加減原因（如身分加
            減）與加減例等一切情形，綜其全部罪刑之結果而
            為比較（參照最高法院95年5 月23日95年第8 次刑
            事庭會議紀錄一之四），並就比較的結果，為整體
            之適用，不能割裂而分別適用新舊法有利之條文（
            參酌最高法院27年上字第2615號判例、95年度台上
            字第3735號判決）。
          2.個別比較個別適用：依上開說明，可知須列入綜合
            比較、整體適用者，係與「罪刑有關」或「刑罰加
            重減輕有關」等事項，而有關易科罰金、易服勞役
            、定應執行刑及保安處分等事項，因與罪刑或刑罰
            加重減輕無涉，而屬刑罰裁量權之行使，自無庸列
            入綜合比較之範圍，得分別適用最有利於行為人之
            法律（參酌最高法院96年度台上字第2233號判決、
            96年度台非字第16、58號判決）。
      (2)綜合比較、整體適用部分：
        (甲)罰金刑部分：刑法分則編各罪所定罰金刑之貨幣單位
          原為銀元，修前刑法第33條第5 款規定：「罰金：一
          元（銀元）以上」，而依罰金罰鍰提高標準條例規定
          ，就72年6 月26日前修正之刑法部分條文罰金數額提
          高二至十倍，其後修正者則不提高倍數，並依現行法
          規所定貨幣單位折算新臺幣條例規定，以銀元一元折
          算新臺幣三元；修正後刑法第33條第5 款規定：「罰
          金：新臺幣一千元以上，以百元計算之」，從而，有
          關罰金刑最低數額，修正後刑法第33第5 款之規定，
          較之修正前提高，自以修正前刑法第33條第5 款規定
          ，較有利於被告。
        (乙)綜合比較：本院綜合上開被告所涉之罪刑綜合比較結
          果，依刑法第2 條第1 項前段之規定，認以整體適用
          修正前刑法上開各該規定，對被告為有利。
      (3)個別比較適用部分（易科罰金）：被告行為後，刑法於
        94年2 月2 日修正公布，95年7 月1 日施行之刑法第41
        條第1 項所定有期徒刑易科罰金之折算標準為「新台幣
        一千元、二千元或三千元折算一日」；而修正前同條項
        所定之折算標準為銀元「一元以上三元以下折算一日」
        ，依82年2 月5 日修正施行之罰金罰鍰提高標準條例第
        2 條前段所定「依（修正前）刑法第四十一條易科罰金
        或第四十二條第二項易服勞役者，均就其原定數額提高
        為一百倍折算一日」，則舊刑法施行時，有期徒刑易科
        罰金之折算標準為「銀元一百元以上三百元以下」，依
        現行法規所定貨幣單位折算新臺幣條例第2 條折算為「
        新台幣三百元以上九百元以下」。二者比較結果，仍以
        被告行為時即修正前刑法所定折算標準為有利於被告，
        故適用修正前刑法第41條第1 項前段規定，定其折算標
        準。
    核被告所為係犯刑法第336 條第2 項之業務侵占罪；被告
      以一業務侵占行為，同時侵占蘇清白所交付之4 紙貨款支
      票，為同種想像競合犯，僅論以一罪。本院審酌被告為高
      中畢業，有卷存調查筆錄受詢問人資料欄可稽，智識非低
      ，其67年3 月4 日生，正值壯年，僅因需款周轉而侵占業
      務上持有之款項，造成他人損失，自應受相當之刑事非難
      ，惟念其犯後坦承犯行，態度良好等一切情狀，量處如主
      文所示之刑，又被告犯罪時間在96年4 月24日以前（含當
      日），所犯符合中華民國九十六年罪犯減刑條例第2 條第
      1 項第3 款所定之減刑條件，應依該規定減其刑期為二分
      之一，並依上說明諭知易科罰金之折算標準，以示懲戒。
三、據上論斷，應依刑事訴訟法第273 條之1 第1 項、第299 條
    第1 項前段、第310 條之2 、第454 條第2 項，刑法第2 條
    第1項前段、刑法第336條第2項、修正前刑法第41條第1項，
    刑法施行法第1 條之1 ，修正前罰金罰鍰提高標準條例第2
    條，中華民國九十六年罪犯減刑條例第2 條第1 項第3 款、
    第7 條，判決如主文。
中　　華　　民　　國　　96　　年　　12　　月　　27　　日
                  刑事第一庭    法  官  曾吉雄
以上正本證明與原本無異。
如不服本判決應於收受本判決送達後十日內向本院提出上訴書狀，
其未敘述上訴理由者，並得於提起上訴後十日內向本院補提理由
書狀（均須按他造當事人之人數附繕本）「切勿逕送上級法院」
中　　華　　民　　國　　96　　年　　12　　月　　27　　日
                                書記官  潘美碧
附錄法條：
中華民國刑法第336條
（公務公益侵占罪、業務侵占罪）
對於公務上或因公益所持有之物，犯前條第1 項之罪者，處1 年
以上7 年以下有期徒刑，得併科5 千元以下罰金。
對於業務上所持有之物，犯前條第1 項之罪者，處6 月以上5 年
以下有期徒刑，得併科3 千元以下罰金。
前二項之未遂犯罰之。
